最　高　行　政　法　院　裁　定　　　　　　　　　九十一年度裁字第一○五六號
　　上　訴　人　乙○○
　　被 上訴 人　經濟部智慧財產局
　　代　表　人　甲○○
右當事人間因新型專利舉發事件，上訴人對於中華民國九十年七月十二日臺北高等行
政法院八十九年度訴字第一四四一號判決，提起上訴，本院裁定如左：
  　主  文
上訴駁回。
上訴審訴訟費用由上訴人負擔。
　　理  由
按對於高等行政法院判決之上訴，非以其違背法令為理由，不得為之，行政訴訟法第
二百四十二條定有明文。依同法第二百四十三條第一項規定，判決不適用法規或適用
不當者，為違背法令；而判決有第二百四十三條第二項所列各款情形之一者，其判決
當然違背法令。又提起上訴，應以上訴狀表明上訴理由並應添具關於上訴理由之必要
證據，復為同法第二百四十四條第一項第四款及第二項所明定。準此，當事人提起上
訴，如以原判決有行政訴訟法第二百四十三條第一項不適用法規或適用不當為理由時
，其上訴狀應有具體之指摘，並揭示該法規之條項或其內容；如以原判決有第二百四
十三條第二項所列各款情形之當然違背法令為理由時，其上訴狀應揭示合於該款之事
實。如上訴狀未依此項方法表明，或其所表明者，顯與上開法條規定之情形不相合時
，即難認為已對原審判決之違背法令有具體之指摘，其上訴自難認為合法。本件上訴
人主張：原判決理由以上訴人於起訴狀亦承認系爭案專利與引證案之形狀不同云云，
明顯與事實不符；不論引證案或系爭案之技術手段均藉由滑塊與滑槽之組合，而被上
訴人卻一直執著於滑軌與滑槽或滑塊與滑槽之名稱不同，忽略其技術原理上之相同，
進而作出錯誤之處分；又系爭案之支撐架各部分結構與引證案燈架體完全相同，其結
構、空間型態、達成功效更是與引證案完全相同；引證案不會有晃動缺失產生，且其
夾持空間呈三角弧形，可供不同厚度之水族箱使用，系爭案於水族箱之壁厚有所改變
，反而容易晃動；另依專利審查基準之規定，上訴人於舉發理由多次敘及系爭案不具
「新穎性」及「進步性」，故上訴人雖未明示專利法第九十八條第一項之規定，但卻
合乎闡明權行使之要件，而被上訴人卻未要求上訴人補充或敘明之機會，以致遭受駁
回，造成上訴人之權利受損云云。經核上開事實及理由，業據上訴人在原審提出主張
，並經原判決審酌逐一論駁甚詳。原判決以系爭案與引證案之結構及其產生效果非為
相同，兩案非為同一。系爭案以支撐架之滑塊卡合於水族燈本體兩旁側之滑槽及撐抵
部所藉由卡固塊之形成間距結構，均不同於引證案，顯然系爭案之支撐架以撐抵部、
延伸部及滑塊部所形成之結構，並未為引證案所揭露，即兩案之支撐架與燈架結構非
為相同。原處分係以兩案申請專利範圍所記載之整體構造論究其異同，兩案如審定理
由所指有諸多之不同，各構成及連結關係所形成之整體構造即難稱相同，引證案自不
足以證明系爭案有違先申請原則。又上訴人於本件舉發時，並未主張系爭案違反專利
法第九十八條第一項第二款之事實，該事實部分被上訴人自無法踐行專利法第七十三
條準用第四十二條規定，將舉發申請書副本送交被舉發人提出答辯，自非為被上訴人
原處分審究範疇。是以，被上訴人所為本件舉發不成立之處分，並無違誤，訴願決定
予以維持，亦無不合，因將上訴人之訴駁回，經核尚不生違背法令之問題。上訴意旨
，仍執前詞就系爭案之結構、空間型態、達成功效與引證案完全相同為事實上之爭執
，並未具體說明原判決確有如何違背法令之處，參照首揭規定，其上訴顯難認為合法
，應予駁回。又查上訴人舉發系爭案專利如何違反專利法之規定，係由上訴人自由意
思決之。縱認被上訴人有漏未行使闡明權之情事，但因被上訴人既未就系爭案有無違
反專利法其他規定之事實審查，並作成行政處分，自非行政法院所能審究，附此指明
。
據上論結，本件上訴為不合法，爰依行政訴訟法第二百四十九條第一項前段、第一百
零四條、民事訴訟法第九十五條、第七十八條，裁定如主文。
中　　華　　民　　國　　九十一　　　年　　　十　　　　月　　  三　　　　日
                    最 高 行 政 法 院  第 四 庭
                                審 判 長 法  官　　　廖　政　雄
                                         法  官　　　趙　永　康
                                         法  官　　　林　清　祥
                                         法  官　　　鍾　耀　光
                                         法  官　　　姜  仁  脩
右  正  本  證  明  與  原  本  無  異
　　　　　　　　　　　　　　　　　　　　 法院書記官　蘇  金  全
中　　華　　民　　國　　九十一　　　年　　　十　　　　月　　　三　　　　日
